【裁判字號】    90,易,531
【裁判日期】    900720
【裁判案由】    竊盜等
【裁判全文】
台灣新竹地方法院刑事判決                九十年度易字第五三一號
    公  訴  人  臺灣新竹地方法院檢察署檢察官
    被      告  丙○○
右列被告因竊盜等案件，經檢察官提起公訴（九十年度偵緝字第九十五號），本院判
決如左：
    主  文
丙○○竊盜，累犯，處有期徒刑肆月，如易科罰金以參佰元折算壹日；又為依法逮捕
之人脫逃，未遂，累犯，處有期徒刑參月，如易科罰金以參佰元折算壹日。應執行有
期徒刑陸月，如易科罰金，以參佰元折算壹日。
    事  實
一、丙○○前於八十七年間因竊盜案件，經台灣桃園地方法院判處有期徒刑十月，經
    上訴台灣高等法院駁回上訴確定，並於八十九年一月三十一日執行完畢。猶不知
    悔改，竟意圖為自己不法之所有，於九十年三月十四日上午五時許，在桃園縣楊
    梅鎮○○街前，以路旁拾獲他人棄置之鑰匙竊取乙○○所有之車號ＴＪＱ－０二
    六號輕機車，供己代步之用。嗣於同日二十時許，在新竹縣湖口鄉○○路土地公
    廟旁，丙○○因騎乘上開失竊機車，經警以現行犯逮捕，並將之帶往新竹縣警察
    局竹北分局新工派出所制作筆錄。丙○○竟假借欲上廁所而要求員警將其手銬打
    開後，趁隙脫逃，惟於該派出所大門，即為員警追回而未遂。
二、案經新竹縣警察局竹北分局報請台灣新竹地方法院檢察署檢察官偵查起訴。
    理  由
一、訊據被告丙○○就其於九十年三月四日，在桃園縣楊梅鎮竊取機車一情坦承不諱
    ，惟矢口否認有脫逃之意，辯稱：伊乃因誤以為派出所大門為廁所，並未有脫逃
    之意圖云云。惟查，被告以上廁所為藉口，警員因而解開手銬，被告即迅向新工
    派出所大門逃逸，惟即時為警員陸靜川發覺，在該派出所大門口即制止被告逃逸
    之事實，業據證人陸靜川於偵查中證述綦詳，並有其製作之報告書乙紙在卷可參
    。被告辯稱其將派出所大門誤為廁所門云云，顯為卸責之詞，不足採信。另被告
    竊取被害人乙○○所有之車號ＴＪＱ－○二六號機車部分，除據被告於警偵訊及
    本院審理時自白外，核與被害人乙○○於警訊中指訴機車失竊情節相符，且被告
    為警逮捕時所騎乘之被害人失竊之機車，業交被害人乙○○保管，亦有出具之保
    管收據在卷可參。綜上，被告所犯脫逃罪及竊盜罪均事證明確，洵堪認定，應依
    法論科。
二、核被告所為係犯刑法第三百二十條第一項竊盜罪及第一百六十一條第四項、第一
    項脫逃未遂之罪。被告著手於脫逃，卻在大門前即為警員制止，其雖著手於脫逃
    ，但因未離去上開派出所，尚在警員實力支配之下，應為未遂，依刑法第二十六
    條前段減輕之。所犯上開二罪間，其犯意各別、構成要件不同，應分論併罰。被
    告前於八十七年間因竊盜案件，經台灣桃園地方法院判處有期徒刑十月，經上訴
    台灣高等法院駁回上訴確定，並於八十九年一月三十一日執行完畢，有台灣高等
    法院全國前案記錄表及本院法務部在監在押資料表各乙紙附卷可參，被告於受有
    期徒刑之執行完畢，五年內再犯本件有期徒刑以上之前開二罪，為累犯，各應依
    刑法第四十七條規定加重其刑。爰審酌被告有多項前科，素行不良，只為一己代
    步之便即竊取被害人機車，造成被害人損失，為警逮捕後，又伺機脫逃，幸因警
    發覺而未得逞，於本院審理中，雖坦承竊盜犯行，但對於脫逃未遂部分，則飾詞
    狡辯，難謂有悔改之意等一切情狀，分別量處如主文所示之刑，並諭知易科罰金
    之折算標準，並定其應執行之刑，同時諭知易科罰金之折算標準。
三、公訴意旨略以，被告於八十九年十月二十四日某時，在新竹縣湖口鄉○○路一○
    九號前，竊取被害人甲○○所有之車號ＭＬＭ－三八七號機車，因認被告涉有竊
    盜罪等語。按犯罪事實應依證據認定之，無證據不得推定其犯罪事實，刑事訴訟
    法第一百五十四條定有明文。而認定不利於被告之事實，須依積極證據，茍積極
    證據不足為不利於被告事實之認定時，即應為有利於被告之認定，更不必有何有
    利之證據，最高法院三十年上字第八一六號○號著有判例可資參照。經查：被告
    雖於八十九年十二月十五日十七時三十分許為警查獲騎乘上開失竊機車，且被害
    人甲○○於警訊中指稱該機車確實於上開時、地，但被告人並不知為何人所竊取
    ，有被害人甲○○之警訊筆錄可參。而被告雖坦承騎乘上開失竊機車，但堅詞否
    認該機車為其竊盜所得，辯稱係向真實姓名年籍不詳之男子「陳定國」所借云云
    。據上開之證據，僅能證明被告有騎乘失竊贓車之嫌，但並不足以證明被告確實
    有竊取被害人甲○○機車之犯行。雖經檢察官命警帶同被告前往查訪陳定國之人
    ，但並無陳定國之人。但此僅能證明被告辯稱向「陳定國」之人借車云云之辯詞
    不實。縱被告之辯詞不實，依據上開法條及判例所示，本件之積極證據既不能證
    明被告有竊盜犯行，已如上述，被告之辯詞縱然不實，亦不能以竊盜罪相繩。公
    訴人認起訴此部分之竊盜犯行與上開有罪之竊盜犯行為裁判上一罪之連續犯關係
    ，故不另為無罪之諭知，附此敘明。
據上論斷，依刑事訴訟法第二百九十九條第一項前段，刑法第一百六十一條第四項、
第一項、第三百二十條第一項、第四十七條、第二十六條前段、第四十一條第一項、
第五十一條第五款，罰金罰鍰提高標準條例第一條前段、第二條，判決如主文。
本案經檢察官吳金棟到庭執行職務。
中      華      民      國    九十      年      七      月     二十     日
                                臺灣新竹地方法院刑事第二庭
                                      法  官    黃  珮  禎
右正本證明與原本無異。
如不服本判決，應於判決送達後十日內向本院提出上訴狀( 應附繕本 )，上訴於
臺灣高等法院。
                                       書記官   汪  淑  菁
中      華      民      國    九十      年      七      月     二十     日
附錄本判決論罪科刑法條全文
中華民國刑法第一百六十一條第四項、第一項
 (脫逃罪)
依法逮捕、拘禁之人脫逃者，處一年以下有期徒刑。
前三項之未遂犯，罰之。
中華民國刑法第三百二十條第一項
 (普通竊盜罪、竊佔罪)
意圖為自己或第三人不法之所有，而竊取他人之動產者，為竊盜罪，處五
年以下有期徒刑、拘役或五百元以下罰金。


司法院資訊處製作；財團法人民間司法改革基金會備份。
